【裁判字號】    89,自緝,38
【裁判日期】    891204
【裁判案由】    詐欺
【裁判全文】
臺灣板橋地方法院刑事判決                          八十九年度自緝字第三八號
    自  訴  人  甲○○
    被      告  乙○○
右列被告因詐欺案件，經自訴人提起自訴，本院判決如左：
    主  文
乙○○無罪。
    理  由
一、自訴意旨略以：被告乙○○於民國八十五年十月底某日，明知業已財務困難，無
    力償債，竟意圖為自己不法之所有，持其所有之五股鄉農會成州分部、到期日八
    十五年十二月三十日、發票金額新臺幣（下同）三十萬元之支票乙紙，以生意週
    轉為由，至臺北縣板橋市○○街八巷十七號一樓自訴人甲○○住處，詐借同額現
    款，致使自訴人陷於錯誤，交付如數款項予被告，屆期該紙支票竟遭退票而未獲
    兌現，屢經催討亦置之不理。因認被告涉犯刑法第三百三十九條第一項之詐欺取
    財罪云云。
二、按犯罪事實應依證據認定之，無證據不得推定其犯罪事實，刑事訴訟法第一百五
    十四條定有明文。又刑法上詐欺罪之成立，以意圖為自己或第三人不法之所有，
    以詐術使人將本人或第三人之物交付為要件，所謂以詐術使人交付，必須被詐欺
    之人因其詐術而陷於錯誤，若其所用方法，不能認為詐術，亦不致使人陷於錯誤
    ，即不構成該罪，最高法院四十六年臺上字第二六０號著有判例。債務人於債之
    關係成立後，如有債務不履行之情形，在一般社會經驗上可能之原因甚多，縱令
    出於惡意而有遲延給付或不為給付之情事，苟無足以證明其在債之關係發生時自
    始即故意藉此從事財產犯罪之積極證據，根據前揭規定，仍不得以債信違反之客
    觀事態，推定債務人原有詐欺取財之犯意。
三、訊據被告乙○○固供承於前揭時地向自訴人借款未還之事實，惟堅決否認有何詐
    欺犯行，辯稱：並無詐騙自訴人之意，因當時景氣欠佳，賺錢較少，迄同年十二
    月始週轉不靈，於借款之初，並無詐欺之不法意圖等語。查被告與自訴人係朋友
    關係，相識約五、六年，除本次借款外，被告亦曾向自訴人借款三十萬元，並如
    期清償等情，業據自訴人供承在卷，且被告於本件借款時，係從事車床工作，兼
    營健康床生意，每月收入約有一、二十萬元，本件借款目的純為生意週轉之用，
    亦據被告供明在卷，並為自訴人所不否認，是依上開借款過程，有關被告之償債
    能力及借款目的，自訴人均知之甚詳，則被告應無施用詐術使自訴人陷於錯誤而
    交付財物至明。再經本院函查被告以其名義於臺北縣五股鄉農會所開設之帳號第
    000000000000號支票存款帳戶，該帳戶自八十五年一月間起，支票
    往來情形尚屬正常，帳戶內經常保有數萬元至數十萬元之餘額，迄八十五年十二
    月二十日始有退票紀錄，並於八十六年一月三十一日列為拒絕往來戶等情，此有
    臺北縣五股鄉農會八十九年十月三十一日北縣五農信字第０五七０號函及函附之
    往來明細表各乙份附卷可按，是依上開存款紀錄可知，被告於八十五年十月間向
    自訴人借款之時，其財務狀況尚稱良好，是尚難依被告事後未依付款，遽認被告
    於借款之初，即有詐騙意圖，再參以質之自訴人亦坦承：之所以告訴被告詐欺，
    係因被告避不見面，不知被告是否有意騙伊，才告他等語，由此益見被告向自訴
    人借款未還，應係週轉不靈所致，其向告訴人借款之際非出於詐欺之犯意，應可
    確認，前揭所辯各節，應非無稽。則被告主觀上既無不法所有意圖，其未能如期
    清償，積欠告訴人之借款，純屬民事糾葛，殊難據此遽以詐欺罪相繩，此外，復
    查無其他積極證據足認其有何詐欺犯行，茲既不能證明其犯罪，爰依法諭知無罪
    之判決。
四、至臺灣板橋地方法院檢察署檢察官認該署八十九年度偵緝字第一四三二號被告涉
    犯偽造文書案件，與本案有連續犯之裁判上一罪關係，因而移送請求併案審理云
    云，惟本件既經諭知無罪之判決，則上開案卷自無成立連續犯之餘地，自應退回
    由檢察官另行處理，附此敘明。
據上論斷，應依刑事訴訟法第三百四十三條、第三百零一條第一項，判決如主文。
中      華      民      國      八十九      年    十二    月     四     日
                                      臺灣板橋地方法院刑事第一庭
                                          法  官  徐  蘭  萍
右正本證明與原本無異
如不服本判決應於送達後十日內向本院提出上訴狀
                                          書記官  藍  淑  芬
中      華      民      國      八十九      年    十二    月     八     日


司法院資訊處製作；財團法人民間司法改革基金會備份。
